【裁判字號】    88,訴,645
【裁判日期】    890508
【裁判案由】    違反槍砲彈藥刀械管制條例
【裁判全文】
臺灣嘉義地方法院刑事判決                          八十八年度訴字第六四五號
    公  訴  人  臺灣嘉義地方法院檢察署檢察官
    被      告  甲○○
    選任辯護人  王百治
右列被告因違反槍砲彈藥刀械管制條例等案件，經檢察官提起公訴（八十八年度偵字
第六三四六號），本院判決如左：
    主  文
甲○○以加害生命之事，恐嚇他人致生危害於安全，處有期徒刑參月；又未經許可，
製造可發射子彈具有殺傷力之改造玩具手槍，處有期徒刑伍年參月，併科罰金新台幣
壹拾萬元，罰金如易服勞役，以新台幣玖佰元即銀元參佰元折算壹日；又未經許可，
製造爆裂物，處有期徒刑柒年參月，併科罰金新台幣壹拾伍萬元，罰金如易服勞役，
以新台幣玖佰元即銀元參佰元折算壹日；應執行有期徒刑壹拾貳年陸月，併科罰金新
台幣貳拾貳萬元，罰金如易服勞役，以罰金總額與陸個月之日數比例折算。
扣案如附表所示之物均沒收。
    事  實
一、甲○○曾於民國八十四年間因犯重利罪，經台灣高等法院台南分院判處有期徒刑
    八月，八十八年八月十九日判決確定，目前尚未執行，復於八十六年間因違反麻
    醉藥品管理條例案件，經本院判處有期徒刑三月，如易科罰金，以三百元折算一
    日，緩刑二年，八十七年六月十五日判決確定，現仍在緩刑中（不構成累犯），
    竟不知悔改，於八十八年三月間某日，在嘉義市○○路「好萊塢」大樓四樓某玩
    具店，以新台幣（下同）六千五百元購得玩具手槍及子彈後，嗣因與乙○○有債
    務糾紛，竟基於恐嚇之犯意，於民國八十八年八月底某日，持上開槍、彈，前往
    嘉義縣東石鄉○○村○○段「嘉泰瓦斯行」，欲向乙○○索討一萬八千元債務未
    果，即持該槍朝天空鳴槍，致使在場乙○○之子戊○○、丁○○二人心生畏懼後
    ，旋速電知其父母丙○○○、乙○○，復使丙○○○、乙○○心生畏懼而報警，
    致生危害其四人之安全。復另行起意，於八十八年九月初某日，竟未經許可，在
    嘉義縣東石鄉海埔村十號魚塭工寮處，將前開玩具手槍塑膠槍管換裝已貫通之土
    造金屬槍管，亦將子彈原有火藥加重劑量並將彈頭固定組合，而製造成具有殺傷
    力之改造手槍乙枝、子彈五顆。嗣於八十八年九月十五日，前往嘉義縣朴子市第
    一市場內購買高空煙火後，旋於嘉義縣六腳鄉溪厝村一一六之七號住處，取出煙
    火內之黑色火藥，並以不鏽鋼管為容器，一端向內折彎封住，內裝鉛塊，及將上
    開購得之黑色火藥，另一端以塑鋼土封口，並外接導火線，而製成結構完整，利
    用點火引爆，具破壞性與殺傷力之爆裂物（土造炸彈）共五枚。嗣於八十八年九
    月十七日下午五時三十分許，經警持檢察官核發之搜索票，前往上開住處搜索查
    獲，並扣得如附表所示之物品，復於上開魚塭工寮內，查扣焊條一支、電焊機一
    台、護目罩一個、切割機一台、砂輪機一台。
二、案經嘉義縣警察局朴子分局報請臺灣嘉義地方法院檢察署檢察官偵查起訴。
    理  由
一、訊據被告甲○○矢口否認有何右揭恐嚇、製造槍彈、爆裂物之犯行，並辯稱：因
    吸食毒品過量，故先前所為供述，均不實在，其未開槍，亦未製造槍彈、爆裂物
    ，扣案之槍彈及爆裂物，均係訴外人涂天坤替其改造云云；然查：被告於上開時
    、地，持該把尚未改造之玩具手槍朝天空鳴槍，並託被害人戊○○、丁○○轉告
    其父親乙○○出面解決債務，並先後改造玩具手槍一把、製造子彈五顆、土製炸
    彈五枚之事實，迭據被告於警訊時、偵查中，及本院第一次訊問時供述綦詳，核
    與被害人戊○○、丁○○、丙○○○、乙○○，於警訊時、偵查中及本院審理時
    指訴之情節相符，並有如附表所示之物，及查獲之焊條一支、電焊機一台、護目
    罩一個、切割機一台、砂輪機一台扣案可資佐證；且上開改造手槍一把及子彈五
    顆，經送請內政部警政署刑事警察局鑑驗結果，認（一）該把手槍係仿ＣＯＬＴ
    廠半自動手槍製造之金屬玩具手槍，換裝已貫通之土造金屬槍管改造而成，機械
    性能良好，可供擊發子彈，認具殺傷力。（二）改造子彈一顆，認係由玩具子彈
    改造而成，具直徑約１０mm之金屬彈頭，經實際試射，可擊發，認具殺傷力。改
    造子彈四顆，認係由玩具子彈改造而成，具直徑約５．９mm之金屬彈頭，經採樣
    一顆試射，可擊發，認具殺傷力。此有該局八十八年九月二十七日刑鑑字第９６
    ５０９號鑑驗通知書一份附於偵查卷可稽，另扣案之爆裂物（土造炸彈）五枚及
    黑色火藥，經送請該局鑑驗結果，認該五枚爆裂物均結構完整，係利用點火引爆
    ，認均具破壞性與殺傷力。黑色火藥經取少量試燃，產生火藥燃燒之強烈火花，
      認具危險性與殺傷力。亦有該局八十八年十月四日刑偵五字第９６４３８號鑑
    驗通知書一份附於偵查卷可按；足證被告先前所供情節非虛，且被告於本院第一
    次訊問時，對答如流，口齒情晰，僅擔心其舊傷復發，故聲請交保就醫，非有心
    神喪失或精神耗弱之狀況，所供情節亦無反覆不一、前後矛盾之處，且若扣案之
    槍彈、爆裂物果真為訴外人涂天坤因欠其債務未還，而替其製造後交付被告持有
    ，則於被告所有之住處及魚塭工寮內，斷不會扣得製造槍彈、爆裂物之材料及工
    具，且數量亦不會如此之鉅；足認被告前開所辯，應係臨訟杜撰之詞，不足採信
    ，事證明確，被告上開犯行，均洵堪認定。
二、核被告所為，係犯刑法第三百零五條之恐嚇危害安全罪，及槍砲彈藥刀械管制條
    例第十一條第一項、第十二條第一項及第七條第一項之未經許可製造可發射子彈
    具有殺傷力之槍枝、子彈及爆裂物罪。其未經許可持有改造手槍、子彈、爆裂物
    及製造彈藥之主要組成零件之低度行為，為先前未經許可製造手槍、子彈及爆裂
    物之高度行為所吸收，均不另論罪。被告一開槍恐嚇行為，同時侵害四個法益，
    及以一製造行為，同時製造改造手槍一把、子彈五顆，均係一行為觸犯數罪名，
    屬想像競合犯，應各從一重之恐嚇罪及製造槍枝罪處斷。其所犯恐嚇及製造槍枝
    、製造爆裂物三罪，犯意各別，犯罪構成要件亦不同，應分論併罰。爰審酌被告
    犯罪之動機、素行、手段、其所生之危害及犯罪後之態度等一切情狀，各量處如
    主文所示之刑，並定其應執行刑，及就罰金部分諭知易服勞役之折算標準，以示
    懲儆。扣案之改造玩具手槍（有彈匣，槍枝編號0000000000號）一把、改造子彈
    五顆，及土製炸彈爆裂物五枚，均具有殺傷力，係違禁物，爰依刑法第三十八條
    第一項第一款規定宣告沒收。其餘附表所示之物，均為被告所有且為供其犯罪所
    用之物，業據被告於警訊時及偵查中陳明在卷，應併依刑法第三十八條第一項第
    二款規定宣告沒收，另扣案之焊條一支、電焊機一台、護目罩一個、切割機一台
    、砂輪機一台，雖為被告供其犯罪所用之物，然為被告父親所有，爰不另為沒收
    之宣告，併此敘明。
三、按槍砲彈藥刀械管制條例第十九條第一項：「犯第七條、第八條、第十條、第十
    一條、第十二條第一項至第三項、第十三條第一項至第三項之罪，經判處有期徒
    刑者，應於刑之執行完畢或赦免後，令入勞動場所，強制工作，其期間為三年。
    」之規定，業經司法院大法官會議釋字第四七一號解釋認為：槍砲彈藥刀械管制
    條例第十九條第一項不問對行為人有無預防矯治其社會危險性之必要，一律宣付
    強制工作三年之部分，有違憲法第二十三條之比例原則，應自該解釋八十七年十
    二月十八日公布日起不予適用。又犯該條例第十九條第一項所列舉之罪，依個案
    情節符合比例原則部分，固應適用該條例宣告保安處分；至不符合部分而應宣告
    保安處分者，則仍由法院斟酌刑法第九十條第一項規定之要件，依職權為之。查
    被告甲○○非法製造手槍、子彈及爆裂物，雖足以破壞社會秩序，進而危害他人
    生命、身體、自由、財產，惟依憲法第八條規定之意旨，限制人民身體自由之處
    置，須以法律定之，其執行亦應分別由司法、警察機關或法院依法定程序為之。
    而立法機關於制定法律時，其內容必須符合憲法第二十三條所定之要件，亦即對
    於人身自由之處罰，有多種處罰手段可供適用時，除應選擇其最易於回歸社會營
    正常生活者外，其處罰程度與所欲達到目的之間，並須具合理適當之關係，俾貫
    徹現代法制國家保障人身自由之基本原則。又保安處分之措施亦含社會隔離、拘
    束身體自由之性質，其限制人民之權利，實與刑罰同，自應受比例原則之規範，
    使保安處分之宣告，與行為人所為行為之嚴重性、行為人所表現之危險性，及對
    行為人未來行為之期待性相當。又保安處分中之強制工作，旨在對嚴重職業性犯
    罪及欠缺正確工作觀念或無正常工作因而犯罪者，強制其從事勞動，學習一技之
    長及正確之謀生觀念，使其日後重返社會，能適應社會生活，以達教化與治療之
    目的。從被告甲○○仍有經營魚塭之正當職業，係因一時好奇，而未經許可無故
    改造玩具手槍、子彈、爆裂物犯行之嚴重性、行為人所表現之危險性及對於行為
    人未來行為之期待性等綜合以觀，尚難認有預防矯治其社會危險性之必要，復難
    遽認其有犯罪之習慣或以犯罪為常業或因遊蕩或懶惰成習而犯罪，自不符合刑法
    第九十條第一項規定之情形，爰不另依槍砲彈藥刀械管制條例第十九條第一項規
    定為強制工作之宣告，併此敘明。
據上論斷，應依刑事訴訟法第二百九十九條第一項前段、槍砲彈藥刀械管制條例第七
條第一項、第十一條第一項、第十二條第一項，刑法第十一條前段、第三百零五條、
第五十五條、第五十一條第五款、第三十八條第一項第一款、第二款、第四十二條第
二項、第三項，罰金罰鍰提高標準條例第一條前段、第二條，現行法規所定貨幣單位
折算新台幣條例第二條，判決如主文。
本案經檢察官廖家陽到庭執行職務。
中      華      民      國    八十九    年      五      月      八      日
            臺灣嘉義地方法院刑事第一庭
                                        法  官  唐  淑  民
右正本證明與原本無異。
如不服本判決，應於判決送達後十日內向本院提出上訴狀( 應附繕本 )。
中      華      民      國    八十九    年      五      月     九       日
                                        書記官  林  育  興
附錄：刑法第三百零五條：
      槍砲彈藥刀械管制條例第七條第一項：
槍砲彈藥刀械管制條例第七條
未經許可製造、販賣或運輸火砲、機關槍、衝鋒槍、卡柄槍或自動步槍者，處七年以
上有期徒刑。
未經許可製造、販賣或運輸普通步槍、馬槍、手槍或各類炸彈者，處五年以上有期徒
刑。
意圖供自己或他人犯罪之用，而犯前二項之罪者，無期徒刑或十年以上有期徒刑，得
併科十萬元以下罰金。
未經許可無故持有、寄藏或意圖販賣而陳列第一項所列槍枝之一者，處三年以下有期
徒刑。
      槍砲彈藥刀械管制條例第十一條第一項：
槍砲彈藥刀械管制條例第十一條
未經許可製造、販賣或運輸彈藥者，處六月以上五年以下有期徒刑。
意圖供自己或他人犯罪之用，而犯前項之罪者，處一年以上七年以下有期徒刑，得併
科五萬元以下罰金。
未經許可無故持有、寄藏或意圖販賣而陳列彈藥者，處三年以下有期徒刑。
第一項及第二項之未遂犯罰之。
      槍砲彈藥刀械管制條例第十二條第一項：
槍砲彈藥刀械管制條例第十二條
未經許可製造、販賣或運輸刀械者，處一年以下有期徒刑。
意圖供自己或他人犯罪之用，而犯前項之罪者，處三年以下有期徒刑，得併科三萬元
以下罰金。
未經許可無故持有或意圖販賣而陳列刀械者，處六月以下期徒刑、拘役或三千元以下
罰金方
第一項及第二項之未遂犯罰之。


司法院資訊處製作；財團法人民間司法改革基金會備份。
